臺灣臺北地方法院民事判決　　　　　　　96年度訴字第4527號
原　　　告　臺北富邦商業銀行股份有限公司
法定代理人　甲○○
訴訟代理人　戊○○
被　　　告　丁○○即林正富之.
　　　　　　丙○○即林正富之.
兼上2人
訴訟代理人　乙○○即林正富之.
上列當事人間請求清償借款事件，本院於中華民國96年7月26日
言詞辯論終結，判決如下：
    主    文
被告應於其被繼承人林正富之遺產限度內連帶給付原告新臺幣伍
拾伍萬仟壹佰拾元及如附表所示之利息、違約金。
訴訟費用由被告連帶負擔。
本判決於原告提供新臺幣壹拾玖萬或同面額之中央政府建設公債
九十三年度甲類第七期債票為擔保金後，准予假執行。
    事 實 及 理 由
甲、程序方面：
一、按因合併而消滅之公司，其權利義務，應由合併後存續或另
    立之公司承受，公司法第319條準用同法第75條定有明文。
    查原富邦商業銀行股份有限公司（下稱富邦銀行）經財政部
    核准與臺北銀行股份有限公司（下稱臺北銀行）合併，並於
    民國94年1月1日經經濟部核准登記更名為臺北富邦商業銀行
    股份有限公司，原富邦銀行暨臺北銀行之權利義務關係，由
    合併後存續並更名之臺北富邦商業銀行股份有限公司概括承
    受，合先敘明。
二、按當事人得以合意定第一審管轄法院，但以關於由一定法
    律關係而生之訴訟者為限，民事訴訟法第24條第1項定有明
    文。查，兩造約定以原告總行所在地之法院為第一審管轄法
    院，有約定書第12條約定可憑，又原告總行所在地「臺北市
    中山后中山北路2段50號」位於本院之轄區內，是以本院自
    有管轄權。
乙、得心證之理由：
一、原告主張：訴外人凰鑫工業股份有限公司（下稱凰鑫公司）
    邀同訴外人游象金、林正富為連帶保證人，於93年6月23日
    向原告借款新臺幣（下同）800,000元，期限至96年6月23
    日止，年息15.681%固定計算，清償方式按月分期計36期定
    額攤還本息，遲延清償本息者，逾期在6個月以內者，按前
    開遲延利率10%，超過6個月者，按前開遲延利率20%計算之
    違約金。詎凰鑫公司就上開借款僅攤還本息至94年7月22日
    止，其後未依約清償，依約定書第5條第1項第1款約定，視
    同全部債務到期，尚積欠如附表所示，迭經催討無效，而訴
    外人林正富為前開借款之連帶保證人，業已於95年2月13日
    死亡，其法定繼承人為被告乙○○、丁○○及丙○○，其中
    被告丙○○聲請限定繼承在案，為此爰依連帶保證及繼承之
    法律關係提起本訴等語，並聲明：(一)被告應連帶給付原告55
    3,133元及如附表所示之利息、違約金。(二)請准原告提供現
    金或等值之中央政府建設公債93年度甲類第7期債票為擔保
    宣告假執行。
二、被告則以：伊等已於96年4月25日裁定辦理限定繼承，故無
    須清償上開借款云云，並提出民事陳報限定繼承狀、繼承系
    統表、臺灣板橋地方法院95年度繼字第808號民事裁定暨確
    定證明、林正富93年度綜合所得稅各類所得資料清單、林正
    富財產歸屬資料清單、公示催告各1份為憑，並聲明駁回原
    告之訴。
三、本件原告主張如前一所述之事實，已據其提出貸款契約書、
    放款帳卡明細查詢各1份、戶籍謄本4份、臺灣板橋地方法院
    96 年5月25日板院輔家科春殷字第25561號函1份為證，核屬
    相符，而被告業已自認，自堪認原告主張之事實為真正。
四、惟按繼承人得限定以因繼承所得之遺產償還被繼承人之債務
    。繼承人有數人，其中一人主張為前項限定之繼承時，其他
    繼承人視同為限定之繼承，民法第1154條第1項、第2項定有
    明文。本件被告之被繼承人林正富死亡後，被告丙○○即繼
    承人已於法定期限內為向法院主張限定繼承，經法院裁准，
    並登報催告報明債權，有被告提出民事陳報限定繼承狀、繼
    承系統表、臺灣板橋地方法院95年度繼字第808號民事裁定
    暨確定證明、公示催告各1份附卷可稽，洵屬真正，依前揭
    規定，其餘被告乙○○、丁○○視同限定繼承。又按限定繼
    承之繼承人，仍應繼承被繼承人之債務全額，僅以因繼承所
    得之遺產為限度，負償還責任，即限定繼承人非無債務，僅
    其責任有限而已。限定繼承債權人，得就債權全額為裁判上
    及裁判外一切請求。惟債權人起訴請求，繼承人如提出限定
    繼承之抗辯時，法院應為保留之給付（於繼承財產限度內為
    給付）之判決，有最高法院86年台上字第258號判決意旨可
    供參酌。是以，本件被告丙○○及視同限定繼承之被告乙○○、丁○○雖已主張限定繼承，惟依前揭說明，仍應繼承被
    繼承人之債務全額，債權人仍得就債權全額為裁判上及裁判
    外一切請求，原告本於連帶保證與繼承之法律關係提起本訴
    ，依前開說明，法院應於被告繼承林正富之遺產範圍內為給
    付判決。
五、從而，原告依連帶保證及繼承之法律關係請求被告給付如主
    文第1項所示，為有理由，應予准許。
丙、假執行宣告：
    原告陳明願供擔保，請求宣告假執行，核無不合，茲酌定擔
    保金額，予以准許。
丁、據上論結，本件請求為有理由，依民事訴訟法第78條、第85
    條第2項、第390條第2項，判決如主文。
中　　華　　民　　國　　96　　年　　8 　　月　　16　　日
                  民事第三庭    法　官　曾啟謀
以上正本係照原本作成
如對本判決上訴，須於判決送達後20日內向本院提出上訴狀
中　　華　　民　　國　　96　　年　　8 　　月　　16　　日
                       　　　　 書記官　王月伶
